【裁判字號】    92,自,407
【裁判日期】    920702
【裁判案由】    違反動產擔保交易法
【裁判全文】
臺灣臺中地方法院刑事判決                          九十二年度自字第四Ｏ七號
    自  訴  人  乙○○（即春安機車行）
    代  理  人  丙○○
    被      告  甲○○
右列被告因違反動產擔保交易法案件，經自訴人提起自訴，本院判決如左：
    主      文
甲○○無罪。
    理      由
一、自訴意旨略以：被告甲○○於民國九十一年八月二十九日，以動產擔保交易附條
    件買賣之方式，向自訴人乙○○（即春安機車行）購買車號ＪＸ六－Ｏ一五號機
    車一輛，為動產擔保交易之債務人，約定總價金為新台幣（下同）五萬五千五百
    六十元，自備款為五千元，不包含於契約書所載總價金內，分期款項分十二期給
    付，以每月為一期，每期須付四千六百三十元，標的物存放地點為台中縣大雅鄉
    ○○村○○路○段六四七巷七號，在價金未付清之前，標的物所有權屬於自訴人
    乙○○（即春安機車行）所有，被告甲○○僅得依約占有使用，不得任意遷移、
    出賣、出質、移轉、抵押或為其他處分，詎被告甲○○在取得前開機車後僅付一
    期，尚欠十一期，迄今逾八個月之久亦不給付車款，經自訴人乙○○（即春安機
    車行）前往約定存放前開機車之地點亦無所獲，因認被告甲○○涉有動產擔保交
    易法第三十八條之罪嫌云云。
二、按犯罪事實應依證據認定之，無證據不得推定其犯罪事實，又不能證明被告犯罪
    者，應為無罪判決之諭知，刑事訴訟法第一百五十四條、第三百零一條第一項定
    有明文。又認定不利於被告之證據須依積極證據，苟積極證據不足為不利於被告
    事實之認定時，即應為有利被告之認定，更不必有何有利之證據，最高法院三十
    年上字第八一六號判例可資參照。
三、自訴人乙○○（即春安機車行）認被告甲○○涉有動產擔保交易法第三十八條罪
    行，無非以被告取得機車後，僅繳納一期款項，經前往被告住處查詢，亦未查獲
    該機車為其主要論據。訊據被告甲○○堅決否認右揭犯行，辯稱：其因為失業，
    所以才未繳納期款，但其並未將機車遷移或為其他處分等語。經查：被告於九十
    一年八月二十九日，以動產擔保交易附條件買賣之方式，向自訴人購買車號ＪＸ
    六－Ｏ一五號機車一輛，約定總價金為五萬五千五百六十元，分十二期給付，以
    每月為一期，每期須付四千六百三十元，標的物存放地點為台中縣大雅鄉○○村
    ○○路○段六四七巷七號，被告自第二期起即未依約繳納等情，業據被告自白屬
    實，並有附條件買賣契約書影本一份附卷可稽。惟依自訴代理人丙○○於審理時
    指稱：「九十二年一月八日晚上曾經去找過一次，並沒有找到被告及機車」、「
    （你們當初去被告住處看了多久？）看一下子而已」等語，顯然自訴人之職員僅
    至約定存放機車之處所短暫查訪過被告及前開之機車一次，則被告因尚未返回家
    門或臨時外出而不在家中，亦屬可能之常情。況被告業已與自訴人達成和解，前
    開機車亦已由自訴人先行取回，此據自訴代理人指述明確，有和解書一份在卷可
    按，是並無何積極之證據足以證明被告曾將前開機車遷移、出賣、出質或為其他
    之處分，自難認以動產擔保交易法第三十八條之罪刑相繩。
四、綜上所述，被告之辯解應屬可採，此外復查無其他積極之證據足以證明被告有何
    自訴人所指之犯行，既不能證明被告犯罪，爰依法為無罪判決之諭知。
據上論斷，應依刑事訴訟法第三百四十三條、第三百零一條第一項，判決如主文。
中      華      民      國      九十二      年      七      月    二    日
                                  臺灣臺中地方法院刑事第七庭
                                        法  官  簡  源  希
右正本證明與原本無異。
如不服本判決，應於判決送達後十日內向本院提出上訴狀，上訴於臺灣高等法院臺中
分院( 須附繕本 )。
                                        書記官
中      華      民      國      九十二      年      七      月    四    日


司法院資訊處製作；財團法人民間司法改革基金會備份。
